【裁判字號】    90,台上,6684
【裁判日期】    901101
【裁判案由】    偽造有價證券
【裁判全文】
最高法院刑事判決                                九十年度台上字第六六八四號
    上  訴  人  甲○○
    選任辯護人  張豐守律師
右上訴人因偽造有價證券案件，不服台灣高等法院台中分院中華民國九十年四月四日
第二審更審判決（八十九年度重上更(一)字第九九號，起訴案號：台灣台中地方法院檢
察署八十二年度偵字第一三七○七號），提起上訴，本院判決如左：
    主  文
原判決撤銷，發回台灣高等法院台中分院。
    理  由
本件原判決撤銷第一審科刑判決，改判依牽連犯仍論處上訴人甲○○連續意圖供行使
之用，而偽造有價證券罪刑，固非無見。惟查（一）依刑事訴訟法第九十五條第一款
規定，訊問被告應先告知犯罪嫌疑及所犯所有罪名。此乃被告在刑事訴訟上應受告知
之權利，旨在使被告能充分行使防禦權。故法院如就起訴效力所及之事實，認為被告
所犯罪名有所增加，即應於審判期日或之前踐行告知之程序。本件原審僅於審判期日
，就檢察官起訴書所指罪名及一審判決上訴人觸犯之罪名告知上訴人，對於併論牽連
犯刑法第二百十六條、第二百十條之罪，則未踐行告知程序，使為充分之辯論及防禦
，即逕行判決，自欠允洽。（二）上訴人辯稱從釩鋼精技企業有限公司（下稱釩鋼公
司）設立登記時起，其即為公司負責人、董事兼總經理，有權代表公司簽發支票，嗣
後雖將股份轉讓予陳首名，改由陳首名擔任負責人，然其仍續任總經理，其基於公司
財務調度需要而簽發支票向外舉債，仍屬管理公司事務之必要行為等語，而台灣省政
府建設廳函送之釩鋼公司章程第十條規定該公司設總經理一人（見偵查卷第二十九頁
），則上訴人究竟是否仍擔任釩鋼公司總經理？有無權限代表公司簽發系爭支票？即
待究明。又證人林慶興於原審證稱：「陳首名向被告頂下公司時有開支票給被告，但
支票後來退票，經營權就又回歸被告了，這是我曾經聽到他們談話中談到而已」（見
原審卷第八十一、八十二頁）。林慶興之證詞如果無訛，則釩鋼公司之經營權回歸上
訴人，上訴人因而向銀行申請更改釩鋼公司之支票印章，簽發所領用之支票，能否謂
係無權製作？亦非無研酌餘地。原判決對前揭有利於上訴人之證據摒棄不採，復未說
明不予採信之理由，亦嫌理由不備。上訴意旨執以指摘原判決不當，非無理由，應認
原判決有發回更審之原因。原判決其餘不另諭知無罪部分，基於審判不可分原則，應
併予發回。
據上論結，應依刑事訴訟法第三百九十七條、第四百零一條，判決如主文。
中      華      民      國     九十     年     十一     月      一      日
                              最高法院刑事第三庭
                                  審判長法官  陳  錫  奎
                                        法官  洪  清  江
                                        法官  李  伯  道
                                        法官  呂  丹  玉
                                        法官  吳  昆  仁
      右正本證明與原本無異
                                              書  記  官
中      華      民      國     九十     年     十一     月      七      日
                                                                  Ｍ


司法院資訊處製作；財團法人民間司法改革基金會備份。
